臺灣高等法院刑事判決　　　　　　　 100年度上訴字第1400號
上　訴　人
即　被　告　蔣官霖
上列上訴人即被告因偽造有價證券案件，不服臺灣新竹地方法院
100 年度訴字第19號，中華民國100 年4 月6 日第一審判決（起
訴案號：臺灣新竹地方法院檢察署99年度偵緝字第655 號），提
起上訴，本院判決如下：
    主  文
上訴駁回。
    理  由
一、依刑事訴訟法第350 條、第361 條、第362 條、第367 條規
    定，不服地方法院之第一審判決而上訴者，須提出上訴書狀
    ，並應敘述具體理由，為上訴必備之程式；其所提出之書狀
    未敘述上訴理由，或僅曾以言詞陳述上訴理由者，均應於上
    訴期間屆滿後20日內補提理由書於第一審法院。第一審法院
    經形式審查，認逾期未補提上訴理由者，應定期間先命補正
    ；逾期未補正者，為上訴不合法律上之程式，應以裁定駁回
    。又雖已提出上訴理由，但所提非屬具體理由者，則由第二
    審法院以上訴不合法律上之程式，判決駁回之。而所謂具體
    理由，必係依據卷內資料或提出新事證，指摘或表明第一審
    判決有何採證認事、用法或量刑等足以影響判決本旨之不當
    或違法，而構成應予撤銷之具體事由，始足當之。若僅泛言
    指摘原判決認事用法不當或量刑過重、過輕，而未依上述意
    旨舉出具體事由；或形式上雖已指出具體事由，但該事實縱
    係屬實，亦顯然不足以認為原判決有何不當或違法者，皆難
    謂係具體理由，俾與第二審上訴制度旨在請求第二審法院撤
    銷、變更第一審不當或違法之判決，以實現個案救濟之立法
    目的相契合，並節制濫行上訴（最高法院100 年度台上字第
    208 號判決意旨參照）。亦即所謂具體上訴理由：（一）須
    指出原判決有不當或違法之處；（二）須依據卷內既有訴訟
    資料或提出新事實、新證據為具體指摘；（三）所指判決不
    當、違法情形須實際上存在；（四）所指判決不當、違法情
    形須足以構成撤銷原判決之理由。
二、上訴人即被告上訴意旨略以：伊為社會極微小弱勢，因一時
    失慮，簽署蔣春富之姓名，為共同借貸之連帶保證人，然伊
    非出於本意，係受地下錢莊要脅而就範，伊並因此喪失工作
    權及機會，淪為拾荒度日，居無定所，處境悲憐。且伊於偵
    查、起訴及審判期間均坦承犯行，配合刑事訴訟法速審速決
    ，無浪費司法資源。伊經年服用氣喘用藥，倘至收治單位，
    生活環境或空間改變，恐有不適，為此請予從輕量刑等語。
三、本院查：
（一）被告蔣官霖前因陸續向告訴人黃鐙逸借款而無力清償，於
      民國96年12月25日先在新竹市○○路○ 段375 號1 樓中國
      信託商業銀行經國簡易型分行門口前，應告訴人要求而簽
      發被告本人為發票人，票號第TH009522號、發票日96年12
      月25日、金額新臺幣（下同）6 萬元之本票（下稱系爭本
      票）1 張交付予告訴人。嗣於同年月25日至31日期間之某
      日，告訴人持系爭本票要求被告覓保證人擔保債務清償之
      際，被告竟基於意圖行使偽造有價證券之犯意，明知未得
      被告之弟蔣春富之同意，在同一地點偽造「蔣春富」之簽
      名1 處於系爭本票第2 列發票人欄，以此方式偽造蔣春富
      為系爭本票之共同發票人，隨後當場持交系爭本票予告訴
      人供作履行清償上述借款之擔保而行使，足生損害於蔣春
      富及告訴人之權益。嗣經告訴人持系爭本票向原審法院聲
      請對被告及蔣春富2 人准許強制執行，始知系爭本票上關
      於蔣春富為共同發票人部分係被告所偽造。
（二）原審以前開事實，業經被告於警詢、偵查及原審審理時均
      坦承不諱（見偵緝字第655 號卷第12頁至第14頁、原審審
      訴字第810 號卷第19頁至第21頁、原審訴字第19號卷第17
      頁至第20頁），核與告訴人於偵查中指述主要情節大致相
      符（見他字卷第19頁）。又被告未經被告之弟蔣春富之同
      意或授權，即擅自在系爭本票發票人欄第2 列偽造「蔣春
      富」為共同發票人之簽名1 處等情，亦經證人蔣春富於偵
      查中證述明確（見他字卷第22頁），而告訴人持系爭本票
      向原審法院聲請對被告及蔣春富2 人准許強制執行，復有
      臺灣新竹地方法院97年度票字第698 號民事裁定、97年度
      抗字第85號民事裁定影本各1 件（見他字卷第4 頁上方、
      第34頁至第35頁、第5 頁正、反面）在卷可按，足認被告
      自白與事實相符，堪予採信。核被告所為，係犯刑法第20
      1 條第1 項之偽造有價證券罪。又其偽造「蔣春富」之簽
      名於系爭本票發票人欄上之行為，係偽造有價證券之階段
      行為，其偽造有價證券後復持以行使，其行使之輕度行為
      為偽造之重度行為所吸收，不另論罪。另被告偽造有價證
      券之行為，固值非難，惟其犯罪之動機係因積欠告訴人款
      項無力償還，面對告訴人催討並要求覓保證人擔保債務之
      清償時，不知如何交待，一時失慮未經蔣春富授權即列蔣
      春富為共同發票人，犯罪之動機單純，系爭本票金額復不
      高，相較於一般智慧或財產犯罪之宵小者，偽造有價證券
      以之販賣或詐欺之情形，輕、重自屬有別，被告所為雖損
      及蔣春富與告訴人權益，然被告本人亦為系爭本票之發票
      人，未有逃避自己債務之意思，坦承全部犯行，而刑法第
      201 條第1 項偽造有價證券罪之法定刑有期徒刑部分為3
      年以上10年以下有期徒刑，於此情形下即使僅判處法定最
      低刑度，猶嫌過重，而有情輕法重之憾，在客觀上足以引
      起一般同情，是其犯罪情狀尚堪憫恕，原審認為處以法定
      最輕刑度仍嫌過重，爰依刑法第59條之規定，酌量減輕其
      刑，並審酌被告偽造有價證券之犯罪動機係為向告訴人供
      作債務擔保使用，並未另行取得對價，被告自承高工畢業
      ，目前以拾荒為生，無固定收入，故無法向告訴人提出清
      償以取得諒解，兼衡被告蔣官霖年逾50歲，因偽造其弟蔣
      春富之簽名而與蔣春富間不和，以致父親出殯無法參與，
      已然受有警惕，且被告犯後坦承犯行，態度良好等一切情
      狀，量處被告有期徒刑1 年6 月，以資懲儆；同時以系爭
      本票關於被告為發票人部分既係真正，僅「蔣春富」為發
      票人部分係偽造為由，僅諭知沒收「蔣春富」為發票人部
      分之有價證券即足，另說明偽造之「蔣春富」簽名1 處乃
      係附著於系爭本票上，已隨系爭本票之上述沒收而包括在
      內，毋庸再為沒收之諭知。經核其認事用法均無違誤，量
      刑亦無失當之處。
（三）被告上訴固主張：伊為社會極微小弱勢，因一時失慮，簽
      署蔣春富之姓名，為共同借貸之連帶保證人，然伊非出於
      本意，係受地下錢莊要脅而就範，伊並因此喪失工作權及
      機會，淪為拾荒度日，居無定所，處境悲憐云云。惟前開
      上訴主張，經核均未依據卷內既有訴訟資料或提出新事實
      、新證據為具體指摘；此外，被告其餘上訴主張，亦係執
      「於偵查、起訴及審判期間均坦承犯行，配合刑事訴訟法
      速審速決，無浪費司法資源。伊經年服用氣喘用藥，倘至
      收治單位，生活環境或空間改變，恐有不適」為由，請求
      從輕量刑，而非以原審判決有何違法、不當之處，請求撤
      銷改判。是以，被告前開上訴意旨，顯未具體指述原審判
      決有何不當或違法之處，亦未依據卷內既有訴訟資料或提
      出新事實、新證據為具體指摘，原審判決經核亦無不當、
      違法之情形，揆諸前揭規定說明，被告前開上訴，難認其
      上訴有具體之理由。況且，原審判決以被告犯罪情狀尚堪
      憫恕為由，依刑法第59條酌減後，所量處之刑度已是法定
      之最低刑度；簡言之，原審判決之量刑已經係最低而無法
      再減；被告上訴主張再從輕量刑，顯已逾越刑法授權審判
      法官所能量刑之範圍。再者，被告前於98年間，因侵占案
      件，經本院於98年12月22日以98年度上易字第2219號判決
      判處有期徒刑6 月確定，有本院被告前案紀錄表在卷可稽
      ，足見被告前開偽造有價證價券之犯行，亦不該當於得宣
      告緩刑之構成要件，而無法為緩刑之諭知；是被告於上訴
      狀主張前開犯行已為被害人蔣春富原諒，並舉提被害人蔣
      春富簽名之和解書附卷為證，經核亦難為宣告被告緩刑之
      有利認定依據。
（四）綜上，被告之上訴不合法律上程式，爰不經言詞辯論程序
      ，逕予駁回。
四、據上論斷，應依刑事訴訟法第367 條前段、第372 條，判決
    如主文。
中    華    民    國   100    年    5     月    19    日
                  刑事第九庭  審判長法  官  陳貽男
                                    法  官  蔡聰明
                                    法  官  蔡守訓
以上正本證明與原本無異。
如不服本判決，應於收受送達後十日內向本院提出上訴書狀，其
未敘述上訴之理由者並得於提起上訴後十日內向本院補提理由書
（均須按他造當事人之人數附繕本）。「切勿逕送上級法院」。
                                    書記官  許俊鴻
中    華    民    國   100    年    5     月    19    日